臺灣新北地方法院刑事判決　
110年度訴字第1078號
公  訴  人  臺灣新北地方檢察署檢察官
被      告  林鴻翔


指定辯護人  本院公設辯護人張哲誠
上列被告因違反毒品危害防制條例案件，經檢察官提起公訴（11
0年度偵字第32804、33126號），本院判決如下：
    主  文
林鴻翔犯如附表一主文欄所示之罪，均累犯，各處如附表一主文
欄所示之刑及沒收。應執行有期徒刑捌年肆月。
    事  實
一、林鴻翔明知海洛因係毒品危害防制條例第2條第2項第1款所
    列管之第一級毒品，依法不得持有、轉讓、販賣，竟分別為
    下列犯行：
（一）基於轉讓第一級毒品海洛因之犯意，於民國110年4月8日
      下午6時許，在其位於新北市○○區○○街00號2樓住處，無償
      轉讓第一級毒品海洛因（重量不詳）予莊宗立施用。
（二）又基於販賣第一級毒品海洛因以營利之犯意，於110年4月
      12日下午3時許，在同上地點，以新臺幣（下同）5,000元
      之對價，販賣0.45公克之第一級毒品海洛因予莊宗立。
（三）再基於轉讓第一級毒品海洛因之犯意，於110年5月13日晚
      間10時許，在同上地址，以將第一級毒品海洛因置於針筒
      中供山氏麗君施用之方式，無償轉讓第一級毒品海洛因（
      數量不詳）予山氏麗君。
　  嗣因警方於110年4月12日查獲莊宗立持有第一級毒品海洛因
    犯行，並循線持搜索票2度至林鴻翔上開住處執行搜索，始
    查悉上情。
二、案經臺北市政府警察局大同分局及新北市政府警察局永和分
    局移送臺灣新北地方檢察署檢察官偵查起訴。
    理  由
壹、程序部分：
    按被告以外之人於審判外之陳述，雖不符刑事訴訟法第159
    條之1至第159條之4之規定，而經當事人於審判程序同意作
    為證據，法院審酌該言詞陳述或書面陳述作成時之情況，認
    為適當者，亦得為證據，刑事訴訟法第159條之5第1項定有
    明文。查本案判決以下所引用被告以外之人於審判外之言詞
    或書面陳述，對被告而言，性質上屬傳聞證據者，公訴人、
    被告林鴻翔及其辯護人均於審判程序表示同意具有證據能力
    （本院卷第136頁），本院審酌上開證據資料作成時之情況
    ，尚無違法取證或不當之情形，復均與本案之待證事實間具
    有相當之關聯性，以之作為證據應屬適當，揆諸上開規定，
    應認均具有證據能力。
貳、實體部分：
一、認定事實所憑證據及理由：
（一）上揭事實，業據被告於警詢、偵訊、本院準備程序及審理
      時坦承不諱（偵字第32804號卷第10至18、73至74頁，偵
      字第33126號卷第15至17、40至44、203至205頁，本院卷
      第89、137頁），核與證人莊宗立、山氏麗君於警詢、偵
      訊時證述之情節大致相符（第33126號卷第69至71、75至7
      7、203至205頁，偵字第32804號卷第26至27、68至69頁）
      ，並有臺北市政府警察局大同分局偵查報告、指認犯罪嫌
      疑人紀錄表、車輛詳細資料報表、毒品交易地點街景圖、
      監視器錄影畫面擷圖、交通部民用航空局航空醫務中心11
      0年4月30日航藥鑑字第0000000號毒品鑑定書、被告住處
      格局手繪圖、證人莊宗立遭扣案毒品照片及與被告對話紀
      錄翻拍照片等件在卷可稽（偵字第33126號卷第31至33、7
      3至74、95至97、139至144、147、153、155至165、177頁
      ），足認被告之自白與事實相符，堪以採信。
（二）又販賣海洛因係屬違法行為，非可公然為之，亦無公定價
      格，且容易分裝並增減份量，而每次買賣之價量，可能隨
      時依雙方關係深淺、資力、需求量及對行情認知、來源是
      否充裕、查緝是否嚴謹、購買者被查獲時供述購買對象之
      可能風險之評估等情形，而異其標準，非可一概而論，其
      販賣之利得，除被告坦承犯行或價量俱臻明確外，委難察
      得實情，惟販賣之人從價差或量差中牟利之方式雖異，其
      意圖營利之販賣行為則同一，加以我國對毒品海洛因之販
      賣查緝甚嚴，販賣海洛因之刑度極重，再參以被告與購毒
      者並非至親好友，且被告向上游購入毒品亦需付出鉅資，
      不無成本壓力，苟若無利可圖，應無甘冒被查緝法辦之危
      險而平白為無償轉讓毒品或祇為原價量出售之可能，況本
      案購毒者亦係以價購之方式取得海洛因，並非無償取得，
      足認被告確有藉販售海洛因獲得一定利益之情，故其主觀
      上就前開事實欄一、（二）所示交易部分，應有販賣毒品
      之營利意圖無訛。
（三）綜上所述，本案事證明確，被告所為上開各次犯行，均堪
      認定，皆應依法論科。
二、論罪科刑：
（一）核被告就事實欄一、（一）、（三）所為，均係犯毒品危
      害防制條例第8條第1項之轉讓第一級毒品罪；就事實欄一
      、（二）所為，係犯毒品危害防制條例第4條第1項之販賣
      第一級毒品罪。
（二）被告於販賣第一級毒品前，意圖販賣而持有第一級毒品之
      行為，及於轉讓第一級毒品前之持有第一級毒品行為，各
      為其後販賣、轉讓行為所吸收，均不另論罪。
（三）被告所為上開3次犯行，犯意各別、行為互殊，應予分論
      併罰。
（四）被告前因①施用毒品案件，經本院以105年度審訴字第425
      號判決處有期徒刑1年，上訴後，再經臺灣高等法院以105
      年度上訴字第1592號及最高法院以105年度台上字第2555
      號駁回上訴而確定；又因②施用毒品案件，經本院以106年
      度審訴字第943號判決處有期徒刑10月確定，上開2案經接
      續執行，於107年5月9日因縮短刑期假釋付保護管束，於
      同年10月25日保護管束期滿，假釋未經撤銷，視為執行完
      畢等情，有臺灣高等法院被告前案紀錄表在卷可參，故被
      告受有期徒刑執行完畢後，5年內故意再犯本案有期徒刑
      以上之各罪，符合累犯要件，且本院審酌上開施用毒品案
      件與本案犯罪，均為毒品相關類型之犯罪，顯見被告有一
      再觸犯同類犯罪之特別惡性及對刑罰反應力較為薄弱之情
      狀，並參酌司法院大法官釋字第775號解釋意旨，就其本
      案所犯各次犯行，均依刑法第47條第1項規定，各加重其
      刑（法定刑為死刑、無期徒刑部分不加重）。
（五）被告就上開各次犯行，於偵查及本院審理時皆自白犯行，
      均應依毒品危害防制條例第17條第2項規定，各減輕其刑
      ，並就除法定刑為死刑、無期徒刑部分，依法不得加重外
      ，餘皆依法先加後減之。
（六）又按刑法第59條所規定之酌量減輕其刑，係裁判上之減輕
      ，必以犯罪之情狀顯可憫恕，認為科以最低度刑仍嫌過重
      者，始有其適用。如別有法定減輕之事由者，應優先適用
      法定減輕事由減輕其刑後，猶嫌過重時，方得為之（最高
      法院98年度台上字第6342號判決意旨參照）。其所謂「犯
      罪之情狀」，與同法第57條規定科刑時應審酌之一切情狀
      ，並非有截然不同之領域，於裁判上酌減其刑時，應就犯
      罪一切情狀（包括第57條所列舉之10款事項），予以全盤
      考量，審酌其犯罪有無可憫恕之事由（即有無特殊之原因
      與環境，在客觀上足以引起一般同情，以及宣告法定低度
      刑，是否猶嫌過重等等），以為判斷（最高法院95年度台
      上字第6157號、88年度台上字第1862號判決意旨參照）。
      經查，被告本案所為販賣第一級毒品之犯行，雖係無視國
      家對於杜絕毒品危害之禁令，行為固屬不當，應予非難，
      然考量其販賣第一級毒品對象僅1人、次數僅1次，且販賣
      金額非鉅，尚屬零星小額交易，亦未因此獲有鉅額利潤，
      是被告所為販賣第一級毒品之犯罪情節與惡性，較諸大量
      走私進口或長期販賣毒品之毒販而言，尚有重大差異，對
      社會治安及國民健康之危害亦較輕。本院衡諸上情，認就
      被告本案所為販賣第一級毒品犯行，倘科以經適用毒品危
      害防制條例第17條第2項規定減輕其刑後之法定最低刑度
      ，仍嫌情輕法重，難謂符合罪刑相當性及比例原則，更無
      從與大毒梟之惡行有所區隔，是其上開販賣第一級毒品之
      犯罪情狀，在客觀上足以引起一般人之同情，情節尚堪憫
      恕，爰依刑法第59條之規定酌量減輕其刑，並依刑法第70
      條、第71條第1項規定，先加重後遞減輕之（法定刑為死
      刑、無期徒刑部分不加重）。
（七）再按毒品危害防制條例第17條第1項規定：「犯第4條至第
      8條、第10條或第11條之罪，供出毒品來源，因而查獲其
      他正犯或共犯者，減輕或免除其刑」。所謂「供出毒品來
      源，因而查獲」，係指被告翔實供出毒品來源之具體事證
      ，因而使有偵查（或調查）犯罪職權之公務員知悉而對之
      發動偵查（或調查），並因而查獲者而言。而其中所言「
      查獲」，除指查獲該其他正犯或共犯外，並兼及被告所指
      其毒品來源其事（最高法院102年度台上字第4869號判決
      意旨參照）。經查，被告雖於偵查期間供稱其毒品來源為
      黃國倫及綽號「阿源」之人云云（偵字第32804號卷第17
      頁，偵字第33126號卷第44至45頁），然經本院函詢結果
      ，黃國倫雖經新北市政府警察局永和分局以涉嫌販賣海洛
      因為由移送臺灣新北地方檢察署偵查，惟該署檢察官偵查
      後認罪嫌不足而對黃國倫為不起訴處分，此有臺灣新北地
      方檢察署110年度偵字第44767號不起訴處分書在卷可稽（
      本院卷第119至120頁）；另經警偵查結果，亦未能發現被
      告所指綽號「阿源」涉有販賣毒品犯嫌，此有臺北市政府
      警察局大同分局110年11月16日北市警同分刑字第1103025
      739號函及所附執勤報告存卷可考（本院卷第93至95頁）
      ，是本案尚難認有因被告供述而查獲其毒品來源之情事，
      無從依毒品危害防制條例第17條第1項規定減免其刑。
（八）爰以行為人之責任為基礎，審酌被告正值壯年，不思以正
      當途徑合法掙取金錢，明知毒品之施用具有生理成癮性及
      心理依賴性，不僅殘害施用者自身健康，導致精神障礙、
      性格異常，甚至造成生命危險，且因施用毒品而散盡家財
      、連累家人，或為購買毒品鋌而走險者，更不可勝計，竟
      為謀其個人私利，而為本案販賣毒品犯行，及另為無償轉
      讓毒品犯行，均使毒品危害範圍更加擴大，所為確屬不該
      ，惟念其犯後尚知坦承犯行，並配合檢警查緝其他毒品犯
      罪，態度不差，再考量被告販賣毒品之次數、數量、價格
      及轉讓毒品之次數，並參酌其各次犯罪之動機、目的、手
      段，暨其智識程度、家庭經濟生活狀況等一切情狀，分別
      量處如附表一主文欄所示之刑，並定其應執行之刑如主文
      所示。
三、沒收部分：
（一）被告就事實欄一、（二）販賣第一級毒品所得價金，雖未
      扣案，仍應依刑法第38條之1第1項前段、第3項規定，諭
      知沒收，並於全部或一部不能沒收或不宜執行沒收時，追
      徵其價額。
（二）至被告為警搜索時經警扣得如附表二所示之物，雖均係被
      告所有，然並無證據證明該等扣案物品與本件販賣、轉讓
      毒品相關，爰均不予宣告沒收或沒收銷燬，併予敘明。
據上論斷，應依刑事訴訟法第299條第1項前段，毒品危害防制條
例第4條第1項、第8條第1項、第17條第2項，刑法第11條、第47
條第1項、第59條、第51條第5款、第38條之1第1項前段、第3項
，判決如主文。
本案經檢察官陳香君提起公訴，檢察官邱稚宸到庭執行職務。
中    華    民    國   111    年    1     月    21    日
                  刑事第四庭  審判長法  官  楊筑婷
 
                                    法  官  吳智勝
 
                                    法  官  陳佳妤 
上列正本證明與原本無異。
如不服本判決，應於判決送達後20日內敘明上訴理由，向本院提
出上訴狀 (應附繕本) ，上訴於臺灣高等法院。其未敘述上訴理
由者，應於上訴期間屆滿後20日內向本院補提理由書「切勿逕送
上級法院」。
                                    書記官   王若安
中　　華　　民　　國　　111 　年　　1 　　月　　21　　日
【附表一】
編號 主文 備註 1 林鴻翔轉讓第一級毒品，累犯，處有期徒刑柒月。 即事實欄一、（一）所示犯行 2 林鴻翔販賣第一級毒品，累犯，處有期徒刑柒年拾月。未扣案犯罪所得新臺幣伍仟元沒收，於全部或一部不能沒收或不宜執行沒收時，追徵其價額。  即事實欄一、（二）所示犯行 3 林鴻翔轉讓第一級毒品，累犯，處有期徒刑柒月。 即事實欄一、（三）所示犯行 
【附表二】
編號 物品名稱及數量 備註 1 海洛因2包 110年5月13日搜索被告住處時扣得 2 不明粉末2包  3 吸管1根  4 毒品吸食器2組  5 電子磅秤1臺  6 蘋果牌手機1支  7 分裝袋1盒  8 海洛因1包 110年7月25日搜索被告住處時扣得 9 安非他命吸食器2組  10 電子磅秤1臺  11 海洛因注射針筒1支  12 搖頭丸3顆  13 三星廠牌手機1支  
附錄本案論罪科刑法條全文：
毒品危害防制條例第4條
製造、運輸、販賣第一級毒品者，處死刑或無期徒刑；處無期徒
刑者，得併科新臺幣3千萬元以下罰金。
製造、運輸、販賣第二級毒品者，處無期徒刑或10年以上有期徒
刑，得併科新臺幣1千5百萬元以下罰金。
製造、運輸、販賣第三級毒品者，處7年以上有期徒刑，得併科
新臺幣1千萬元以下罰金。
製造、運輸、販賣第四級毒品者，處5年以上12年以下有期徒刑
，得併科新臺幣5百萬元以下罰金。
製造、運輸、販賣專供製造或施用毒品之器具者，處1年以上7年
以下有期徒刑，得併科新臺幣1百50萬元以下罰金。
前五項之未遂犯罰之。
毒品危害防制條例第8條
轉讓第一級毒品者，處1年以上7年以下有期徒刑，得併科新臺幣
1百萬元以下罰金。
轉讓第二級毒品者，處6月以上5年以下有期徒刑，得併科新臺幣
70萬元以下罰金。
轉讓第三級毒品者，處3年以下有期徒刑，得併科新臺幣30萬元
以下罰金。
轉讓第四級毒品者，處1年以下有期徒刑，得併科新臺幣10萬元
以下罰金。
前四項之未遂犯罰之。
轉讓毒品達一定數量者，加重其刑至二分之一，其標準由行政院
定之。